【裁判字號】    92,自,281
【裁判日期】    920619
【裁判案由】    違反動產擔保交易法
【裁判全文】
臺灣臺中地方法院刑事裁定                          九十二年度自字第二八一號
    自  訴  人  乙○○○○限公司
    代  表  人  黃仁哲
    代  理  人  吳家峰
    被      告  甲○○
右列被告因違反動產擔保交易法案件，經自訴人提起自訴，本院裁定如左：
    主  文
自訴駁回。
    理  由
一、自訴意旨略以：被告甲○○於民國九十一年三月二十五日以動產擔保交易附條件
    買賣方式向自訴人購買車牌號碼ＲＲ五－七○三號機車一輛，為動產擔保交易之
    債務人，雙方約定總價金新臺幣（下同）四萬五千六百五十元（另頭款為五千元
    ），分十一期給付，每月一期在每月三十日付款，每期應繳四千一百五十元，標
    的物存放地點為被告住所臺中市○區○○街一○四號六樓，在價金未付清之前，
    標的物所有權仍屬於自訴人所有，被告僅得依約占有使用，不得任意遷移、出賣
    、移轉、抵押或為其他處分。詎被告在取得標的物後，只付頭款，分期款均未付
    款，自九十一年四月三十日應繳第一期款起，人、車即不知去向，經自訴人以存
    證信函催繳均置之不理，另經自訴人派員前往契約書所約定該機車存放地點要取
    回該機車，亦無所獲，顯係被告已將該機車遷移或為其他處分，導致自訴人追索
    無著，受有損害。因認被告涉有動產擔保交易法第三十八條之罪嫌。
二、按法院或受命推事（法官）於自訴案件第一次審判期日前訊問及調查結果，如認
    為案件有刑事訴訟法第二百五十二條至第二百五十四條之情形者，得以裁定駁回
    其自訴，刑事訴訟法第三百二十六條第三項定有明文。
三、按犯罪事實應依證據認定之，無證據不得推定其犯罪事實，刑事訴訟法第一百五
    十四條定有明文。次按事實之認定，應憑證據，所謂證據，須適於為被告犯罪事
    實之證明者，始得採為斷罪資料，如未能發現相當證據，或證據不足以證明，自
    不能以推測或擬制之方法以為裁判基礎；又認定不利於被告之事實，須依積極證
    據，苟積極證據不足為不利於被告事實之認定時，即應為有利於被告之認定，更
    不必有何有利之證據，最高法院五十三年臺上字第二七五０號、三十年上字第八
    一六號、四十年臺上字第八六號分別著有判例可資參照。次按動產擔保交易法第
    三十八條之罪，除須有債務人將標的物遷移或為其他處分行為，及債權人因而受
    有損害之客觀事實外，尚須債務人具有意圖不法利益之主觀要件，始克成立。
三、自訴意旨認被告甲○○涉犯有動產擔保交易法第三十八條之罪嫌，無非以附條件
    買賣契約書、身份證、行車執照、存證信函影本各一紙為其主要論據。訊據被告
    固坦承有於右揭時、地，以動產擔保交易附條件買賣之方式，向自訴人購買上揭
    機車一輛，且給付頭款後即未再依約付款之事實，惟堅詞否認有何違反動產擔保
    交易法第三十八條之犯行，辯稱：我把機車停在家中地下室停車處，不知道為何
    自訴人他們找不到，我今天有騎該機車過來，自訴人照的照片是我們住家的一樓
    ，可能自訴人並未到地下室找所以才未發現；我未按時繳款係因當時找不到工作
    ，又有二個小孩要養，並無任何為意圖自己不法利益而遷移機車之行為等語。
四、經查：
(一)、依被告與自訴人簽立之附條件買賣契約書所示，雙方對於被告所購買之上揭機
      車雖有約定存放地點，但並未限制被告將該機車停放於地下室，是以被告辯稱
      伊把機車放在家中，放在地下停車處，自訴人照的照片是住家的一樓，可能係
      因自訴人未到地下室找，所以才未發現等語，核與證人即其同居人沈明德於本
      院調查時證稱之情節相符，且與常情無違，應屬可信；且自訴人並未明確舉證
      被告確有遷移之事實，自難徒憑被告將該機車停放於地下室，即遽認其有何意
      圖不法之利益而將標的物遷移之犯行。
(二)、被告到庭陳明當時因找工作困難，且需扶養小孩，才無力按期繳付各期款項等
      語。且被告確於自訴人對其提起本件自訴後，即於知悉後一次付清上開機車全
      部車款，並經自訴人當庭表明不再追究被告刑責，雙方立有和解書一份附卷可
      稽，基此，被告雖因資力不足，一時無法按期繳納車款，但嗣即清償車款總價
      款，益徵被告並非為獲取任何不法利益，而故意將上開機車遷移他處，使自訴
      人追索無著，應臻明確。
(三)、綜合上述，本件自訴人所舉之證據未能確切證明被告有何基於意圖不法之利益
      而遷移上開機車之犯行，揆諸前揭說明，被告所為，尚與動產擔保交易法第三
      十八條之規定有間。此外，本院復查無其他積極證據足資證明被告確有自訴人
      所指之犯行，從而本件應屬犯罪嫌疑不足，揆諸首揭法條及判例說明，爰以裁
      定駁回自訴。
據上論斷，應依刑事訴訟法第三百二十六條第三項、第二百五十二條第十款，裁定如
主文。
中      華      民      國     九十二    年      六      月     十九    日
                               臺灣臺中地方法院刑事第六庭
                                   審判長法  官  梁 堯 銘
             法  官  莊 深 淵
                                         法  官  洪 堯 讚
右正本證明與原本無異。
如不服本裁定應於送達後五日內向本院提出抗告狀。
                                         書記官
中      華      民      國     九十二    年      六      月     十九    日


司法院資訊處製作；財團法人民間司法改革基金會備份。
